【裁判字號】    90,台上,3322
【裁判日期】    900531
【裁判案由】    竊盜
【裁判全文】
最高法院刑事判決                                九十年度台上字第三三二二號
    上  訴  人  甲○○
右上訴人因竊盜案件，不服台灣高等法院高雄分院中華民國八十八年三月十日第二審
判決 (八十八年度上訴字第一九號，起訴案號：台灣高雄地方法院檢察署八十六年度
偵字第二三七八七、二六五七四號) ，提起上訴，本院判決如左：
    主  文
原判決撤銷，發回台灣高等法院高雄分院。
    理  由
本件原判決認定：上訴人甲○○曾於民國八十三年間因犯贓物罪，經台灣高雄地方法
院判處有期徒刑五月，於八十五年七月二十五日執行完畢。又夥同郭季剛（另案審理
）基於概括之犯意，共同意圖為自己不法之所有，連續於原判決附表二編號一、四、
五所示之時間、地點，由郭季剛持其所有具殺傷力之鋼鋸、螺絲起子等為行竊工具，
共同竊取如原判決附表二編號一、四、五所示之車輛，得手後由上訴人開走，並將原
判決附表二編號四所示之自用小客車引擎號碼，由Ｍ４Ｖ－一五四一一號變造為Ｍ４
Ｖ－一一三七九號，另改懸Ｐ４－四八四七號車牌，伺機出售。嗣上訴人與郭季剛於
八十六年十月三日凌晨零時許，在高雄縣大寮鄉○○路十六巷口，欲將所竊得如原判
決附表二編號一之自用小客車交予綽號「李仔」之男子時，為警查獲，並扣得郭季剛
所有如原判決附表一所示之行竊工具等情。因而撤銷第一審關於上訴人部分之判決，
依牽連犯從一重改判論處上訴人共同連續攜帶兇器竊盜（累犯）罪刑，固非無見。
惟查：(一)汽車引擎號碼係汽車製造廠商出廠之標誌，乃表示一定用意之證明，依刑法
第二百二十條規定，應以私文書論，倘將汽車上原有之引擎號碼磨滅，再打造另一號
碼，乃具有創設性，應屬偽造非變造。原判決引用證人即刑警賴江漢之證言採為證據
，謂上訴人「將原引擎號碼Ｍ４Ｖ－一五四一一號磨掉後打造Ｍ４Ｖ－一一三七九號
，我們曾用電解質方法，原號碼會浮現」（見原判決第二面第十四至十六行），如果
無訛，則上訴人之行為應屬偽造私文書，原判決竟論以變造私文書，自有未合。(二)有
罪判決所認定之事實，與所採用之證據，不相適合時，即屬證據上理由矛盾，其判決
當然為違背法令。原判決事實認定，上訴人將原判決附表二編號四所示之自用小客車
引擎號碼，由Ｍ４Ｖ－一五四一一號變造為Ｍ４Ｖ－一一三七九號。理由並說明，證
人即刑警賴江漢證稱，用電解質方法，原號碼會浮現，有變造後之引擎號碼照片二張
在卷可證（見原判決第二面第十五、十六行）。但卷內僅有車身號碼牌之照片（見原
審卷第五十五頁，係另以號碼牌釘在車燈後方），並無以電解質法，使原引擎號碼浮
現之照片。原判決認定之事實，與所採用之證據，不相適合，亦有證據上之理由矛盾
。(三)證據雖已調查而其內容尚未明瞭者，即與未經調查無異，如遽行判決，仍屬應於
審判期日調查之證據而未予調查。原判決以上訴人在警訊時及偵查中之自白，核與共
犯郭季剛在警訊時及偵查中之供述相符，認定上訴人與郭季剛共同竊取如原判決附表
二編號一、四、五所示之三輛自用小客車（見原判決第二面第九、十行）。惟依卷內
資料，郭季剛在警訊時及偵查中之供述，與上訴人之自白並不完全相符，郭季剛於警
訊時僅供稱二人共同竊取如原判決附表二編號一所示之自用小客車（見第一七四九○
號警卷第一頁背面），並未承認共同竊取如原判決附表二編號五所示之自用小客車，
且辯稱如原判決附表二編號四所示之自用小客車，係上訴人與另一名居住恆春者所竊
，伊不知情（見第一七四九○號警卷第二頁背面）；嗣於偵查中仍供稱二人共同竊取
者僅有原判決附表二編號一所示之ＶＰ－七七七二號豐田牌自用小客車（見偵字第二
三七八七號卷第二十九頁背面、第四十四頁）。究竟實情如何？原審未予究明，即逕
認上訴人之自白與郭季剛之供述相符，並採為論罪科刑之基礎，亦嫌速斷。以上或為
上訴意旨指摘所及，或為本院得依職權調查之事項，應認有撤銷發回更審之原因。另
原判決說明不另為無罪諭知部分（即原判決理由四部分），檢察官認與有罪部分有連
續犯關係，按裁判上一罪起訴，基於審判不可分原則，併予發回。又不得上訴於第三
審法院之罪與得上訴之罪為牽連犯，而以不得上訴之罪為重，得上訴之罪為輕，雖依
刑法第五十五條從不得上訴之重罪論科，惟其牽連之輕罪，原得上訴，而牽連犯罪之
上訴又不可分，則對於該重罪亦應認為得上訴於第三審法院。本件加重竊盜罪雖不得
上訴於第三審法院，因與得上訴於第三審法院之偽造私文書罪相牽連，則對於該加重
竊盜罪亦應認為得上訴於第三審法院，附此敘明。
據上論結，應依刑事訴訟法第三百九十七條、第四百零一條，判決如主文。
中      華      民      國     九十     年      五      月    三十一    日
                              最高法院刑事第十二庭
                                  審判長法官  呂  潮  澤
                                        法官  陳  世  雄
                                        法官  孫  增  同
                                        法官  林  開  任
                                        法官  蕭  權  閔
      右正本證明與原本無異
                                              書  記  官
中      華      民      國     九十     年      六      月      七      日
                                                                      Ｚ


司法院資訊處製作；財團法人民間司法改革基金會備份。
